【裁判字號】    98,訴,33
【裁判日期】    980911
【裁判案由】    搶奪
【裁判全文】
臺灣士林地方法院刑事判決                98年度訴字第33號
公  訴  人  臺灣士林地方法院檢察署檢察官
被      告  丙○○
            甲○○
                    （另案於臺灣基隆監獄執行中）
上列被告因搶奪案件，經檢察官提起公訴（97年度偵字第11015號）
，本院判決如下：
    主  文
甲○○共同犯搶奪罪，處有期徒刑拾月；又共同犯搶奪罪，處有
期徒刑壹年，應執行有期徒刑壹年捌月。
丙○○共同犯搶奪罪，累犯，處有期徒刑柒月；又共同犯搶奪罪
累犯，處有期徒刑捌月，應執行有期徒刑壹年貳月。
    事  實
一、丙○○前因違反職役職責案件，經國防部北部地方軍事法院
    以93年度信審字第48號判決處有期徒刑10月確定，於民國93
    年12月10日執行完畢。詎猶不知悛悔，復與甲○○共同基於
    意圖為自己不法所有之犯意聯絡，於97年8月4日上午7時許
    ，在臺北縣汐止市○○○路517號前，由甲○○騎乘其與丙○○共同竊得之機車（竊取機車部分，另案由臺灣基隆地方
    法院審理中）搭載丙○○，由後靠近行人陳雅慧，乘陳雅慧
    不及防備之際，由丙○○出手搶奪陳雅慧之手提包（內有國
    民身分證、駕駛執照、健保卡、悠遊卡與電話卡各1張、信
    用卡與金融卡各2張、火車定期票、郵局存摺各1本、郵局印
    鑑1枚、零錢包1只及現金新臺幣（下同）5千6百元）後逃逸
    ，所得現金則朋分花用殆盡。詎丙○○、甲○○食髓知味，
    復另共同基於意圖為自己不法所有之犯意聯絡，於97年8 月
    4 日上午7 時許同日晚上6 時10分許，在臺北縣汐止市○○○路487 號前，以相同手段搶奪陳億瑄之皮包（內有國民身
    分證、駕駛執照、行車執照與陳億瑄女兒顧梓馨之健保卡各
    1 張、金融卡共3 張、信用卡共4 張、皮夾1 只及現金3 千
    元），陳億瑄並因而跌倒受傷（未據告訴）。嗣於翌（5）
    日晚上7 時40分許，為警在基隆市中山區中山橋上查獲，並
    自丙○○隨身皮包內起出陳雅慧、陳億瑄之部分財物，而循
    線查悉上情。
二、案經陳雅慧、陳億瑄訴由臺北縣政府警察局汐止分局報告臺
    灣士林地方法院檢察署檢察官偵查起訴。
    理  由
壹、程序部分：
    按被告以外之人於審判外之言詞或書面陳述，除法律有規定
    者外，不得作為證據；又被告以外之人於審判外之陳述，雖
    不符合同法第159條之1至第159條之4之規定，但經當事人於
    審判程序同意作為證據，法院審酌該言詞陳述或書面陳述作
    成時之情況，認為適當者，亦得為證據。當事人、代理人或
    辯護人於法院調查證據時，知有第159條第1項不得為證據之
    情形，而未於言詞辯論終結前聲明異議者，視為有前項之同
    意，刑事訴訟法第159條第1項及第159條之5分別定有明文。
    查本判決下列所引用之被害人陳雅慧、陳億瑄於審判外之陳
    述，雖屬傳聞證據，惟均經當事人於本院審判期日中表示無
    意見同意作為證據，且迄至言詞辯論終結前亦未再聲明異議
    ，本院審酌此等證據資料製作時之情況，尚無違法不當及證
    明力明顯過低之瑕疵，亦認為以之作為證據應屬適當，故揆
    諸前開規定，爰逕依刑事訴訟法第159條之5規定，認前揭證
    據資料均例外有證據能力，合先敘明。
貳、實體部分：
一、訊之被告丙○○坦承上開犯行，被告甲○○則否認上開犯行
    ，並辯稱：案發時間在其女友家中睡覺，之前於97年12月7
    日法官訊問時有補述不確定案發時間係在母親家或是女友家
    睡覺，其在警詢時坦承犯行，係因在未進入警局之前丙○○
    有遭警察毆打，且製作警詢筆錄時，警察告知丙○○已經承
    認犯行，為何其不承認，意思是如果其不承認即要刑求云云
    。
二、經查：
１、被告丙○○於警詢、檢察官偵查及本院審理時證稱：因其與
    甲○○毒癮發作，二人講好，由甲○○騎機車搭載其在路上
    繞，尋找容易行搶的對象，決定之後由甲○○騎車靠近被害
    人，再由其下手行搶。於97年8月4日上午7時許，在臺北縣
    汐止市○○○路517 號前，甲○○騎二人共同竊來之機車搭
    載其靠近被害人陳雅慧，由其出手搶奪陳雅慧之手提包，搶
    得之財物共同吃喝花用。同日晚上6時10分許，在臺北縣汐
    止市○○○路487號前，亦是由甲○○騎同一部機車載其以
    相同手段搶得陳億瑄之皮包，搶得財物亦是2人共同花用。
    搶得之證件未經警察查獲者，均已丟棄，其只有與甲○○一
    起搶奪，卷內照片騎機車之人是甲○○，坐在機車後座之男
    生是其本人，其穿紅色上衣，警察在其身上查到被害人陳雅
    慧、陳億瑄如贓物認領保管條上之物等語（偵卷第5 頁至第
    7 頁、第45頁、本院98年度訴字第33號卷─下稱訴字卷，第
    195 頁至第198 頁），而查被告二人分別有施用毒品經觀察
    、勒戒及強制戒治並判刑之紀錄，有被告二人之臺灣高等法
    院前案紀錄表在卷可稽，顯見被告丙○○供稱二人因毒癮發
    作而起意行搶，並非虛言。復其所證述，核與被害人陳雅慧
    、陳億瑄所述被搶經過，及其中一名歹徒身穿紅色衣服，戴
    銀色安全帽之情相符（偵卷第12頁至第18頁、第44頁至第46
    頁），查獲時亦自被告丙○○身上起出被害人陳雅慧所有之
    咖啡色零錢包1 個、悠遊卡、電話卡各1 張，被害人陳億瑄
    所有之黑色皮夾1 個、身分證、駕照各1 張、郵局金融卡2
    張、台企銀行金融卡1 張，有贓物照片及認領保管單在卷可
    稽（偵卷第21頁至第24頁），此外，復有案發現場監視器翻
    拍照片可資佐證（偵卷第25頁至第27頁）。再者，被告甲○○亦供稱與丙○○認識約10年，沒有仇恨糾紛等語（偵卷第
    7 頁、訴字卷第42頁），被告丙○○亦供稱與甲○○無仇恨
    糾紛等語（偵卷第10頁），是被告丙○○之證述當無不實或
    誣陷被告甲○○之虞，且核與事實相符，堪可採信。
２、被告甲○○於97年8月6日警詢時坦承其騎乘機車搭載被告丙○○，由被告丙○○負責行搶，分別在前開時、地搶奪被害
    人陳雅慧、陳億瑄，並在案發現場監視器翻拍照片上簽名確
    認（偵卷第25頁至第27頁），被告甲○○該次警詢筆錄經本
    院勘驗均連續錄音，警察未有強暴、脅迫不法取供情事，有
    本院98年2 月6 日之勘驗筆錄在卷可稽（訴字卷第38頁、第
    40 頁 至第43頁），被告甲○○雖辯稱因見丙○○被抓當時
    被打，其會怕因而於警詢時認罪，其係一邊看丙○○之筆錄
    一邊作筆錄云云，惟據被告丙○○證稱：其被警察抓時，因
    警察要制伏伊有被打，但其並未因此而陳述不實，其在警詢
    所述均屬實等語（訴字卷第204 頁），顯見警員係為逮捕被
    告丙○○而對被告丙○○施予強制力，並非為不法取供而對
    被告丙○○施以不法腕力，且被告丙○○並未因此而為不實
    陳述，亦據被告丙○○證述明確，被告甲○○製作時縱經員
    警提示參酌被告丙○○之警詢筆錄，然被告甲○○並未遭強
    暴脅迫不法取供，業經本院勘驗，誠如前述，被告甲○○之
    警詢筆錄應係出於被告甲○○之自由陳述，其事後翻異前詞
    ，無非卸責之詞，不足採信。被告甲○○雖復辯稱案發當時
    在其女友乙○○之住處云云。惟據證人乙○○證稱：其原在
    基隆中國城酒店上班，97年8 月都請假，97年8 月1 日至4
    日幾乎每天早上在家打電動，只有吃東西才出門，因早上打
    電動太累，故下午5 點之後睡覺，其睡覺後甲○○有無出門
    並不清楚，97年8 月1 日至4 日甲○○應未回其母親家等語
    （訴字卷第138 頁、第139 頁、第141 頁），被告甲○○則
    供稱：乙○○於97年8 月時在基隆中國城酒店上班，每天都
    上班，97年8 月1 日至4 日白天均與乙○○在一起，白天差
    不多在睡覺，或看電視，那幾天其母親在住院，其好像有回
    家找母親云云（訴字卷第142 頁、第143 頁），比對證人乙○○與被告甲○○之供述，二人關於97年8 月間證人乙○○
    是否上班，及97年8 月1 日至4 日被告甲○○是否返回其母
    親住處，該幾日乙○○與被告白天是打電動或睡覺供述並不
    一致，且證人乙○○於97年8 月1 日至4 日下午5 時起即睡
    覺至晚間，於97年8 月4 日下午7 時許，被告甲○○是否外
    出並不清楚，是基於上開證人乙○○與被告甲○○供述之歧
    異，尚難認被告甲○○於94年8 月4 日前開案發時間係不在
    場，是證人乙○○之證詞不能為有利於被告甲○○之認定。
３、綜上，事證明確，被告二人之犯行均堪認定。
三、核被告二人所為，係犯刑法第325條第1項之搶奪罪，被告二
    人就上開搶奪犯行，有犯意聯絡與行為分擔，為共同正犯。
    查被告丙○○前有事實欄所載之犯罪科刑執行情形，有臺灣
    高等法院被告前案紀錄表1份在卷可參，被告丙○○於前案
    執行完畢後5年內，故意再犯本件有期徒刑以上之罪，為累
    犯，依刑法第47條第1項之規定加重其刑。爰審酌被告二人
    之素行，正值壯年，不思以正途賺取金錢，及犯罪動機、目
    的，均僅因個人一己之私，未能尊重他人所有權財產概念，
    貪圖非分之財物，所為非是，及被告二人犯罪之手段、所搶
    財物之價值、危害社會之程度，並兼衡被告丙○○犯後坦承
    犯行，態度尚稱良好，被告甲○○飾詞卸責等一切情狀，分
    別量處如主文所示之刑，並定其等應執行之刑。
據上論斷，應依刑事訴訟法第299條第1項前段、刑法第28條、第
325條第1項、第47條第1項、第51條第5款，判決如主文。
本案經檢察官簡志龍到庭執行職務
中    華    民    國    98    年      9    月    11    日
                  刑事第三庭審判長法  官  杜惠錦
                                  法  官  梁哲瑋
                                  法  官  陳美彤
以上正本證明與原本無異。
如不服本判決應於收受判決後10日內向本院提出上訴書狀，並應
應敘述具體理由。其未敘述上訴理由者，應於上訴期間屆滿後20
日內向本院補提理由書(均須按他造當事人之人數附繕本)「切勿
逕送上級法院」。
                                   書記官 蘇彥宇
中    華    民    國    98    年    9     月    11    日


司法院資訊處製作；財團法人民間司法改革基金會備份。
